【裁判字號】    98,簡上,142
【裁判日期】    980729
【裁判案由】    詐欺
【裁判全文】
臺灣嘉義地方法院刑事判決             98年度簡上字第142號
上  訴  人  臺灣嘉義地方法院檢察署檢察官
被      告  庚○○
上列上訴人因被告詐欺案件，不服本院朴子簡易庭98年度朴簡字
第157號中華民國98年5月27日第一審判決（聲請簡易判決處刑案
號：臺灣嘉義地方法院檢察署98年度偵字第3482號），提起上訴
，及移送併辦（臺灣桃園地方法院檢察署98年度偵字第10030號
、臺灣臺北地方法院檢察署98年度偵字第14265號、臺灣士林地
方法院檢察署98年度偵字第8491號），本院合議庭為第二審判決
如下：
    主  文
原判決撤銷。
庚○○幫助犯詐欺取財罪，處有期徒刑伍月，如易科罰金，以新
臺幣壹仟元折算壹日。
    犯 罪 事 實
一、庚○○可預見將銀行存摺、提款卡等帳戶資料交予陌生人使
    用，可能幫助不詳犯罪集團遂行財產上犯罪之目的，竟仍基
    於幫助詐欺之不確定犯意，於民國98年2月16日，分別前往
    臺灣銀行嘉北分行及彰化商業銀行東嘉義分行開設帳戶後，
    於98年2月26日將上開所申辦取得之臺灣銀行嘉北分行00000
    0000000號帳戶及彰化商業銀行東嘉義分行000000000000000
    00號帳戶之存摺影本、提款卡等關資料，寄至臺北站之快遞
    公司交予某姓名年籍不詳自稱張先生之陌生成年男子。嗣後
    取得上開帳戶之詐欺集團即基於詐欺取財之犯意，由該集團
    不詳姓名之成員在網路上刊登販售商品之虛偽訊息，使標得
    各該刊登商品之辛○○、丙○○、丁○○、壬○○、乙○○
    陷於錯誤，又於98年3月3日分別打電話給己○○、戊○○、
    甲○○，佯稱網路購物時誤設為分期付款，要求至自動櫃員
    機操作，使己○○、戊○○、甲○○亦均陷於錯誤後，辛○○、丙○○、丁○○、壬○○、乙○○依指示於98年3月2日
    ，分別匯款新臺幣（下同）3,300元、7,000元、2,240元、3
    ,000元、4,160元至上開臺灣銀行嘉北分行帳戶內，己○○
    、戊○○及甲○○則依指示於98年3月3日，分別匯款5,983
    元、24,734元、6,231元至上開彰化商業銀行東嘉義分行之
    帳戶內，始知受騙。
二、案經嘉義市政府警察局第二分局報告臺灣嘉義地方法院檢察
    署檢察官偵查聲請簡易判決處刑及桃園縣政府警察局桃園分
    局報告臺灣桃園地方法院檢察署檢察官、臺北市政府警察局
    大安分局報告臺灣臺北地方法院檢察署檢察官、臺北市政府
    警察局士林分局報告臺灣士林地方法院檢察署檢察官移送併
    案審理。
    理  由
一、按被告以外之人於審判外之陳述，經當事人於審判程序同意
    作為證據，法院審酌該言詞陳述或書面陳述作成時之情況，
    認為適當者，亦得為證據。當事人、代理人或辯護人於法院
    調查證據時，知有第159條第1項不得為證據之情形，而未於
    言詞辯論終結前聲明異議，視為有前項之同意，刑事訴訟法
    第159條之5定有明文。查本件認定事實所援引具傳聞性質之
    言詞或書面證據，關於證據能力，提示當事人均對之表示無
    意見，亦未於本案言詞辯論終結前聲明異議，而本院審酌該
    等審判外陳述作成當時之過程、內容、功能等情況綜合判斷
    ，認具備合法可信之適當性保障而具證據能力，得採為認定
    事實之基礎，合先敘明。
二、上開犯罪事實，業據被告庚○○坦認在卷，核與證人即被害
    人辛○○、丙○○、丁○○、壬○○、乙○○、己○○、戊○○、甲○○於警詢時所述情節相符，此外，並有被告上開
    帳戶之開戶資料、帳戶交易明細查詢、金融卡狀態查詢、通
    聯調閱查詢單、扣押物品目錄、永通陸運空運快遞公司收據
    、土地銀行交易明細表（被害人辛○○）、中國信託銀行存
    摺內頁影本（被害人丁○○）、臺灣銀行無摺存入憑條存根
    （被害人乙○○）、彰化銀行自動櫃員機交易明細表（被害
    人戊○○）、郵政自動櫃員機交易明細表（被害人己○○、
    甲○○）等附卷可稽。又按於金融機構開設帳戶，請領存摺
    及提款卡，係針對個人身分之社會信用而予以資金流通，具
    有強烈之屬人性格，而金融帳戶作為個人理財之工具，申請
    開設並無任何特殊之限制，一般民眾皆得以存入最低開戶金
    額之方式申請取得，且同一人均得在不同之金融機構申請數
    個存款帳戶使用，此乃眾所週知之事實。故一旦有人刻意收
    集他人帳戶使用，依一般常識，極易判斷係隱身幕後之人基
    於使用他人帳戶，規避存提款不易遭偵查機關循線追查之考
    慮而為，自可產生與不法犯罪目的相關之合理懷疑。且日常
    生活中，不法之徒利用人頭帳戶進行之不法行為，最常見者
    不外詐騙他人錢財，此經傳播媒體多所報導，政府機關亦廣
    為宣導，一般稍具知識之人，對此情形絕難諉以不知。而存
    摺、提款卡、密碼均係與個人隱私有密切關係之重要物件，
    一般人若非基於特殊目的或情誼，斷無任意交由他人保管或
    使用之理。被告係智慮正常之成年人，其對將己有之存摺、
    提款卡、密碼交付他人，極可能遭詐欺者用作詐取財物之工
    具，衡情應有所預見，猶將之交付他人使用，顯有容認犯罪
    事實發生之本意，亦堪認定。是被告上開任意性自白與事實
    相符，應可採信。本件事證明確，被告犯行洵堪認定。
三、被告基於幫助他人犯罪之不確定故意，將所申設之銀行帳戶
    領款所需之相關物品、資料交付他人，供他人作為詐騙之用
    ，並未參與詐欺犯行構成要件之實施。是核被告所為，係犯
    刑法第30條第1項前段、第339條第1項之幫助詐欺取財罪，
    茲依刑法第30條第2項之規定，按正犯之刑減輕之。又本件
    雖有數被害人，然被告提供帳戶幫助詐欺取財行為僅有1個
    ，應屬一行為觸犯數罪名之想像競合犯，應依刑法第55條規
    定從一幫助詐欺取財罪處斷（最高法院98年度臺非字第30號
    刑事判決意旨可資參酌）。起訴書雖未敘及被害人辛○○、
    丙○○、丁○○、壬○○、乙○○等受詐欺取財部分，惟被
    告係1次將上開帳戶相關資料交付他人，供他人作為詐欺取
    財之用，是移送併辦部分之犯行，與已起訴之上開其他犯行
    ，應為一罪之關係，為起訴效力所及，本院自得併予審理，
    附此敘明。原審據以論罪科刑，固非無見，惟未及審酌起訴
    效力所及之移送併辦等部分犯行，尚有未洽。檢察官以原審
    未及審酌移送併辦部分為由提起上訴，為有理由，自應由本
    院將原判決予以撤銷改判。爰審酌被告幫助他人詐欺之犯行
    擾亂金融秩序，幫助詐欺行為對被害人產生之損害非微，及
    其犯後坦承犯行之態度、犯罪之動機、目的、手段、智識程
    度等一切情狀，量處如主文所示之刑，併諭知易科罰金之折
    算標準。
據上論斷，應依刑事訴訟法第455條之1第1項、第3項、第369條
第1項前段、第364條、第299條第1項前段，刑法第339條第1項、
第30條第1項前段、第2項、第55條、第41條第1項前段，刑法施
行法第1條之1第1項、第2項前段，判決如主文。
本案經檢察官郭志明到庭執行職務。
中    華    民    國    98    年    7     月    29    日
                  刑事第四庭  審判長法  官  蔡憲德
                                    法  官  許兆慶
                                    法  官  吳育霖
上列正本證明與原本無異。
本件不得上訴。
中    華    民    國    98    年    7     月    29    日
                                    書記官  林美芳
附錄本案論罪科刑法條：
中華民國刑法第339條（普通詐欺罪）
意圖為自己或第三人不法之所有，以詐術使人將本人或第三人之
物交付者，處5年以下有期徒刑、拘役或科或併科1千元以下罰金
。
以前項方法得財產上不法之利益或使第三人得之者，亦同。
前二項之未遂犯罰之。


司法院資訊處製作；財團法人民間司法改革基金會備份。
